最高法院刑事判決　　　　　　　　　　　　　　　　八十八年度台上字第四九三號
　　上　訴　人　甲○○
　　選任辯護人　郭重鑾律師
右上訴人因貪污案件，不服台灣高等法院花蓮分院中華民國八十七年九月二十九日第
二審更審判決（八十七年度上更(二)字第四十二號，起訴案號：台灣台東地方法院檢察
署八十四年度偵字第八七七號），提起上訴，本院判決如左：
    主  文
原判決撤銷，發回台灣高等法院花蓮分院。
    理  由
本件原判決認定：上訴人甲○○係台灣泰源技能訓練所管理員，自民國（下同）八十
三年十月十四日起在該所總務科保管股承辦收容人入所金錢保管業務，為依據法令從
事公務之人員，竟基於概括之犯意，自八十四年三月二十七日起至同月三十日止，利
用收容人入所點交保管現金之機會，先後令收容人吳東明、葉隆吉、施正乙、李振宏
、陳瑞發、潘漢瑩（下稱吳東明等六人）在未填載金額之「收容人金錢保管分戶卡」
上，先填寫稱呼號數、姓名，待吳東明等六人分別將現金點交保管後，次命吳東明等
六人在未填載新收金額之保管分戶卡上簽名及捺指印，再於上開保管分戶卡上新收金
額欄內以多報少填入不實之金額，而侵占吳東明等六人委託保管之部分現金，計於八
十四年三月二十七日侵占吳東明新台幣（下同）二千九百元、同月二十八日侵占葉隆
吉二千元、施正乙一千零六元、李振宏一千元，同月三十日侵占陳瑞發二千元、潘漢
瑩一千元，共九千九百零六元。旋將上述金錢保管分戶卡持交該所總務科職員曾滿珍
，使不知情之曾滿珍在其職務上所製作之收據上為前揭不實金額之登載，足以生損害
於吳東明等六人，嗣吳東明等六人取得曾滿珍所製作之收據，發現金額不符後提出報
告，始行查獲等情。因而撤銷第一審不當之判決，改判論處上訴人連續依據法令從事
公務之人員，侵占職務上持有之非公用私有財物罪刑，固非無見。
惟查，原判決事實欄記載「待吳東明等六人分別將現金清點並交付其保管款後，即命
吳東明等六人分別在未填載新收金額之收容人金錢保管分戶卡上簽名及捺指印，隨即
將該六名收容人之現金一部分，予以侵占入己」，但卷查收容人李振宏、潘漢瑩、葉
隆吉三人並未供承彼等係在未載新收金額之保管分戶卡上簽名捺指印（見一審卷第一
○四、一八○、一八八頁），此部分犯罪事實之認定，顯與卷存資料不符，尚難謂無
證據上理由矛盾之違法，究竟上開收容人之保管款如何短少或被侵占，自有另行詳查
究明之必要。次查，收容人吳東明在台灣泰源技能訓練所訊問時，供稱：伊簽名捺指
印時，未看清收受單（即金錢保管分戶卡）上之金額數目字等語（偵查卷第十二頁）
，嗣在第一審審理中改稱：「被告（指上訴人）給我一個空白分戶卡，我簽名及蓋指
印，當時上面什麼都無寫」（一審卷第一七八頁），所供先後不一；又收容人陳瑞發
在台灣泰源技能訓練所供稱：總務人員和伊口述核對金額，旋又稱：當時有戒護主管
點過錢數（偵查卷第四十一頁），繼在第一審審理中供係：上訴人清點後，與伊核對
無誤（一審卷第一八三頁），前後三易其詞，究以何者為可採，原審疏未分別說明其
取捨之心證理由，亦有理由不備之違誤。再查，上訴人指陳原審訊問筆錄及審判筆錄
，固載有「法官（或審判長）告知被告刑事訴訟法第九十五條各款情事後，訊問被告
姓名、年齡、職業、住居所」之語（原審上更(二)卷第三十六、五十四頁），惟實無踐
行告知之義務，此有全程連續之錄音帶可資播放核對，顯見原審審判程序違背法令云
云，究竟實情如何，案經發回更審，併應注意明釐清。上訴意旨執以指摘原判決不
當，尚非全無理由，應認仍有撤銷發回更審之原因。
據上論結，應依刑事訴訟法第三百九十七條、第四百零一條，判決如主文。
中      華      民      國    八十八    年      二      月      三      日
                              最高法院刑事第三庭
                                  審判長法官  莊  來  成
                                        法官  呂  潮  澤
                                        法官  謝  俊  雄
                                        法官  白  文  漳
                                        法官  蘇  振  堂
      右正本證明與原本無異
                                              書  記  官
中      華      民      國    八十八    年      二      月      八      日
